臺灣基隆地方法院民事裁定  
110年度家暫字第38號
聲   請   人  張三泰  



相對人即應受
輔助宣告之人  張智涵  

關   係   人  謝若文  

上列聲請人因聲請輔助宣告事件，聲請定暫時處分，本院裁定如
下：
    主    文
於本院110年度輔宣字第13號輔助宣告事件裁判確定或程序終結
前，相對人為如附表所示之行為，應經聲請人同意，並禁止關係
人甲○○代理相對人為如附表所示之行為。
    理    由
一、聲請意旨略以：
　㈠相對人為聲請人之弟弟，相對人自幼即為中度智能障礙之人
    ，領有身心障礙手冊，現與聲請人同住於基隆市○○區○○路0
    號。自兩造父母過世後，平時均由聲請人負責照顧相對人之
    生活，費用由大哥張田宗、二哥張奉有、聲請人平均負擔。
    相對人自小有中度智能障礙，智力部分日益嚴重退化，其精
    神狀態與判斷能力，與常人相較其為意思表示或受意思表示
    ，或辨識其意思表示效果之能力，顯有不足，聲請人已具狀
    向本院聲請對相對人為輔助宣告，目前由本院以110年度輔
    宣字第13號輔助宣告事件審理中。
　㈡詎關係人即相對人之配偶甲○○卻頻頻對相對人之財產有不利
    於相對人之處分行為：
　1.於110年9月28日帶相對人赴基隆○○○○○○○○辦理結婚登記，且
    其早在110年9月24日即偕同相對人赴七堵郵局，以「相對人
    之堂姐」身分向行員表明欲為相對人申請存摺掛失、更換印
    鑑，所幸局長機警表示堂姊沒有權利代理相對人故拒絕之。
    嗣甲○○竟於110年9月30日又偕同相對人赴上開郵局，並自稱
    是「相對人之妻」，表示要為相對人掛失存簿及更換印鑑，
    欲將相對人之存款提領。聲請人才發現相對人與甲○○確實已
    登記結婚。原本交由聲請人保管的身分證、健保卡等證件係
    遭甲○○帶相對人申請掛失補發，才得辦理相關登記結婚事宜
    。為避免甲○○再利用相對人之證件作侵害其權益之事，於同
    年10月1日聲請人再次申請掛失補發，並囑託戶政單位不得
    再接受他人申請掛失。
　2.甲○○復於同月7日以配偶身分陪同相對人至台北法扶基金會
    做法律諮詢及資力審查，陳稱案件事實為：「代理人(甲○○)
    稱申請人有智能障礙，數年前申請人之父親過世後留下數筆
    財產，但近日才知道產都被申請人之三為哥哥登記走，申請
    人並沒有拿到應繼分之財產，至於遺產之明細有甚麼申請人
    尚不知悉。希望可以請求扶助，拿回應得之遺產。」聲請人
    於同年10月12日接獲該基金會通知審查資料補件，至該基金
    會了解，始悉上情，該基金會並建議聲請人盡速採取法律措
    施以保障相對人之權益。
　3.聲請人雖採取相對法律措施以保障相對人之權益，但甲○○仍
    反覆騷擾相對人，並於110年11月4日在相對人之住所距離約
    850公尺之基隆市○○區○○路00號處，對相對人動手施暴，導
    致相對人臉部、頭部、背部皆有挫傷。經詢問相對人事發原
    因，相對人自己陳述因為反抗甲○○欲帶他去重新辦理身分證
    證件，甲○○見狀除言語上罵相對人「死小孩」又用肢體暴力
    打傷相對人之臉部、頭部與背部。
　4.近日，甲○○仍持續針對相對人之財產為不利之處分，於110
    年12月中旬，聲請人接獲基隆區公所通知，於110年10月18
    日甲○○獨自赴基隆市區公所，以「相對人之配偶」身分欲代
    理相對人變更領取身障補助款，經查後得知，甲○○以莫須有
    之「存簿常掉」為由，甚至偽造相對人之簽名申請更改以現
    金領取相對人之身障補助款。聲請人獲知後立即於110年12
    月21日偕同相對人赴基隆市區公所更改回以匯入相對人之郵
    局帳戶方式領取身障補助款，事實上一直以來相對人皆是以
    此方式領取，並無帳戶無法提領之情事。所幸區公所人員於
    更改給付身障款方式前有先向聲請人確認，並未讓甲○○得逞
    領取相對人之身障補助款。
　㈢綜上，甲○○持續不斷騷擾相對人，經常以利誘或以強暴脅迫
    之手段迫使相對人配合為違反其意願之事，以達到甲○○詐害
    相對人財產之目的，故本件確有聲請暫時處分之急迫性與必
    要性，爰依家事事件法第85條及家事非訟事件暫時處分類型
    及方法辦法規定，聲請於相對人輔助宣告事件裁判確定前，
    裁定禁止相對人、關係人甲○○以相對人名義為民法第15條之
    2所列第1款至第6款之行為等語。
二、按法院就已受理之家事非訟事件，除法律別有規定外，於本
    案裁定確定前，認有必要時，得依聲請或依職權命為適當之
    暫時處分。但關係人得處分之事項，非依其聲請，不得為之
    ；關係人為前項聲請時，應表明本案請求、應受暫時處分之
    事項及其事由，並就得處分之事項釋明暫時處分之事由，家
    事事件法第85條第1項、第2項定有明文。次按暫時處分，非
    有立即核發，不足以確保本案聲請之急迫情形者，不得核發
    ；法院受理本法第164 條第1 項第1 款監護宣告事件後，於
    為監護宣告或本案裁定確定前，得為下列之暫時處分：命
    關係人支付應受監護宣告人維持適當生活及醫療所需之各項
    必要費用。命關係人協助使受監護宣告人就醫所必要之一
    切行為。禁止關係人處分應受監護宣告人之財產。保存應
    受監護宣告人財產所必要之行為。其他法院認為適當之暫
    時性舉措。法院核發前項暫時處分，應審酌應受監護宣告人
    之最佳利益；法院受理本法第177 條第1 項之輔助宣告事件
    ，準用前二條之規定，家事非訟事件暫時處分類型及方法辦
    法第4 條、第16條、第18款分別定有明文。
三、經查：聲請人主張之前揭事實，業據其提出戶籍謄本、中華
    民國身心障礙證明、結婚書約、相對人新舊身分證及健保卡
    照片、財團法人法律扶助基金會台北分會審查決定通知書、
    案件概述單、長庚醫療財團法人基隆長庚紀念醫院診斷證明
    書、基隆市警察局第四分局安樂派出所受（處）理案件證明
    單、申請書等件為證，堪認其已盡釋明之責，且聲請人確已
    向本院聲請對相對人為輔助宣告，並經本院以110年度輔宣
    字第13號輔助事件受理等情，亦經本院依職權調取上開卷宗
    查核屬實。本院審酌相對人為中度智能障礙之人，對於法律
    及訴訟行為之認知能力確顯有不足，而其短期間證件、存簿
    、印鑑，甚至殘障津貼領取方式均遭關係人甲○○帶同辦理變
    更或掛失補發，並欲提領相對人存款，客觀上顯不利於相對
    人，故為保障相對人之財產及其他權利，免因其思慮不周或
    遭人脅迫、利用而蒙受損害，本件確有定暫時狀態之急迫及
    必要性，並審酌相對人僅係意思表示之能力有所不足，並非
    完全欠缺，自無完全禁止其為附表所示行為之必要，爰
　　於本院110年度輔宣字第13號事件裁定確定或程序終結前，
    核發如主文所示之暫時處分，以維護相對人之利益。
中　　華　　民　　國　　111 　年　　1 　　月　　3 　　日
                   家事法庭法  官　王美婷  
以上正本係照原本作成。
如對本裁定抗告須於裁定送達後10日內向本院提出抗告狀。
中　　華　　民　　國　　111 　年　　1 　　月　　3 　　日
                           書記官　施鴻均
附表：
一、為獨資、合夥營業或為法人之負責人。
二、為消費借貸、消費寄託、保證、贈與或信託。
三、為訴訟行為。
四、為和解、調解、調處或簽訂仲裁契約。
五、為不動產、船舶、航空器、汽車或其他重要財產之處分、設
    定負擔、買賣、租賃或借貸。
六、為遺產分割、遺贈、拋棄繼承權或其他相關權利。